臺灣臺北地方法院刑事判決
110年度簡上字第144號
上  訴  人
即  被  告  高德興

                    籍設雲林縣○○鎮○○路0號（雲林縣虎尾戶政事務所）

上列上訴人即被告因竊盜案件，不服本院中華民國110年6月30日
110年度簡字第1102號第一審刑事簡易判決（聲請簡易判決處刑
案號：110年度偵字第13014、13019、13990、14524號），提起
上訴，本院管轄第二審之合議庭判決如下：
    主  文
原判決撤銷。 
高德興犯如附表「罪名與宣告刑」欄所示之各罪，各處如附表「
罪名與宣告刑」欄所示之刑。應執行拘役壹佰零伍日，如易科罰
金，以新臺幣壹仟元折算壹日。
未扣案如附表「竊得財物」欄所示之犯罪所得，均沒收之，於全
部或一部不能沒收或不宜執行沒收時，均追徵其價額。
    事  實
一、高德興意圖為自己不法之所有，基於竊盜之犯意，分別於如
    附表編號1至5所示之時間、地點，徒手竊取如附表編號1至5
    「竊得財物」欄所示之財物得逞。
二、案經江勝倚、MUSLIMAH YUNIAWATI、張英隼分別訴由臺北市
    政府警察局萬華分局報告臺灣臺北地方檢察署檢察官偵查後
    聲請以簡易判決處刑。
    理  由
壹、程序方面
一、按被告以外之人於審判外之陳述，雖不符刑事訴訟法第159
    條之1至第159條之4等規定，而經當事人於審判程序同意作
    為證據，法院審酌該言詞陳述或書面陳述作成時之情況，認
    為適當者，亦得為證據，刑事訴訟法第159條之5第1項定有
    明文。查本件檢察官、被告高德興對於下述本院採為認定犯
    罪事實依據之各項被告以外之人於審判外作成之相關供述證
    據之證據能力，均同意有證據能力（見本院簡上字卷第111
    頁），另本院審酌該等證據之取得過程並無瑕疵，與本案待
    證事實間復具有相當之關聯性，以之為本案證據並無不當，
    自得採為本件認定事實之基礎。
二、又其餘本判決所採之非供述證據亦均經法定程序取得，無不
    得為證據之情形，自均有證據能力。
貳、實體方面
一、認定事實所憑之證據及理由
　　訊據被告固不否認有於如附表編號3、5所示之時間、地點，
    分別取得如附表編號3、5「竊得財物」欄所示之物，惟矢口
    否認有何竊盜之犯行，辯稱：監視器畫面拍到的人不是我，
    我騎走如附表編號3「竊得財物」欄所示之腳踏車，是要當
    巡邏車使用，本案起訴的5次行為，我都是依法令、業務上
    正當的行為，而且不會造成社會危險，所以不罰，就算要處
    罰，也是侵占遺失物云云。經查：
　㈠被告有於如附表編號3、5所示之時間、地點，取得如附表編
    號3、5「竊得財物」欄所示之物等情，業據被告所是認（見
    本院簡上字卷第110頁、第148至149頁），核與證人即告訴
    人MUSLIMAH YUNIAWATI、張英隼於警詢中之證述情節大致相
    符，並有各次監視器錄影畫面翻拍照片在卷可稽（各項證據
    出處詳如附表各編號「證據」欄所示），此部分事實，首堪
    認定。
　㈡被告有於如附表編號1、2、4所示之時間、地點，取得如附表
    編號1、2、4「竊得財物」欄所示之物等情，除為被告於警
    詢及本院準備程序中供承明確外（見偵字14524號卷第7至9
    頁；偵字13019號卷第7至9頁；本院簡上字卷第110頁），核
    與證人即告訴人江勝倚於警詢中之證述情節大致相符，並有
    各次監視器錄影畫面翻拍照片在卷可稽（各項證據出處詳如
    附表各編號「證據」欄所示），此部分事實，亦堪認定。被
    告固於本院審理中翻異前詞，否認前揭監視器錄影畫面攝得
    之人為伊，惟觀諸各該監視器錄影畫面翻拍照片攝得之人之
    體型、特徵均無二致，且均與被告相符；又109年12月11日
    全家便利超商鑫都門市之監視器畫面明確攝得行竊之人之面
    部（見偵字14524號卷第29、31頁），且經調閱行竊之人後
    續行蹤之監視器畫面，該人嗣持被告之身分證進入臺北市○○
    區○○○路00號10樓，此亦有監視器畫面及留存登記之證件照
    片在卷可憑（見偵字14524號卷第33、35頁），自足資認定
    前揭各該監視器錄影畫面攝得之人均為被告，是被告此部分
    辯稱，洵屬無據。
　㈢被告雖辯稱本案各次行為均非竊取，各該告訴人應提出證據
    證明其等具有如附表「竊得財物」欄所示之物之所有權，否
    則應認各該物品均為來歷不明之遺失物，伊僅係侵占遺失物
    云云。然查如附表編號1、2、4、5「竊得財物」欄所示之物
    ，分別係陳列在全家便利超商鑫都門市及貴陽門市貨架上之
    待售商品，如附表編號3「竊得財物」欄所示之物，則係MUS
    LIMAH YUNIAWATI暫停在臺北市○○區○○街0段000號前等情，
    業據證人江勝倚、MUSLIMAH YUNIAWATI及張英隼於警詢時分
    別證述明確，且與卷附各該監視器畫面所示相符（各項證據
    出處詳如附表各編號「證據」欄所示），足認上開物品均非
    遺失物甚明。再衡以超商貨架上陳列之物，均係店內明確標
    示價格待售之商品，另停放在商店門口騎樓上之腳踏車則係
    他人入店購物所臨停，均未脫離原所有權人管領支配之範圍
    ，顯非他人遺失之物等情，為一般成年人所詳知，且本案如
    附表「竊得財物」欄所示之物，亦均無任何客觀上足以造成
    誤會為他人喪失持有支配遺失物之表徵，依被告之社會歷練
    ，對此自無諉為不知之理，是其未經各該告訴人同意即擅自
    取得上開物品納為己有，客觀上已該當於竊取他人物品之行
    為，主觀上具有竊盜犯意乙節，洵堪認定，被告此部分辯解
    ，要無可採。
　㈣被告另於本院審理中辯稱本案各次行為均係依法令、業務上
    正當之行為，且不能發生犯罪之結果，又無危險，依刑法第
    21條第1項、第22條、第26條規定不罰云云。惟觀諸被告於
    本院審理中陳稱：我是幫我兒子執行警員職務，又我以前是
    司法記者，我是執行業務上的行為等語（見本院簡上字卷第
    150頁），被告於本案各該行為時顯不具備員警或記者之身
    分，又其所稱之職務亦與本案各該竊盜犯行之實行無涉，自
    與刑法第21條第1項、第22條規定之要件不符。至刑法第26
    條規定係指不能未遂，亦即行為人已著手於犯罪行為之實行
    ，但其行為未至侵害法益，而不能發生犯罪之結果，且又無
    危險者而言，查被告本案均已著手於竊盜犯行之實行，並均
    將各該物品置於己力支配之下而既遂，自與刑法第26條規定
    無涉，是被告此部分辯解，均屬無據。
　㈤綜上所述，本案事證明確，被告犯行均堪認定，應予依法論
    科。
二、論罪科刑及撤銷改判之理由
　㈠核被告所為，均係犯刑法第320條第1項之竊盜罪（共5罪）。
　㈡被告前揭各竊盜犯行間，犯意各別，行為互殊，應予分論併
    罰。
　㈢按刑法第47條第1項規定：「受徒刑之執行完畢，或一部之執
    行而赦免後，5年以內故意再犯有期徒刑以上之罪者，為累
    犯，加重本刑至二分之一。」有關累犯加重本刑部分，不生
    違反憲法一行為不二罰原則之問題。惟其不分情節，基於累
    犯者有其特別惡性及對刑罰反應力薄弱等立法理由，一律加
    重最低本刑，於不符合刑法第59條所定要件之情形下，致生
    行為人所受之刑罰超過其所應負擔罪責之個案，其人身自由
    因此遭受過苛之侵害部分，對人民受憲法第8條保障之人身
    自由所為限制，不符憲法罪刑相當原則，牴觸憲法第23條比
    例原則。於此範圍內，有關機關應自本解釋公布之日起2年
    內，依本解釋意旨修正之。於修正前，為避免發生上述罪刑
    不相當之情形，法院就該個案應依本解釋意旨，裁量是否加
    重最低本刑，司法院大法官會議釋字第775號解釋意旨可資
    參照。至如何能避免發生「罪刑不相當」之情形，自應審酌
    犯罪行為人之前、後案之犯罪類型、行為態樣是否相同或類
    似；前案執行完畢與後案發生之時間相距長短；前案是故意
    或過失所犯；前案執行是入監執行完畢，抑或易科罰金或易
    服社會勞動而視為執行完畢；前、後案對於他人生命、身體
    、財產等法益侵害情形如何等具體個案各種因素，再兼衡後
    案犯罪之動機、目的、計畫、犯罪行為人之年齡、性格、生
    長環境、學識、經歷、反省態度（即後案之行為內涵及罪責
    是否明顯偏低）等情綜合判斷，以觀其有無特別惡性或對刑
    罰反應力薄弱而決定是否依累犯規定加重最低本刑（最高法
    院108年度台非字第176號判決意旨參照）。查被告前因：⒈
    竊盜案件，經本院以104年度審簡上字第11號判決判處有期
    徒刑3月，於104年4月8日確定；⒉竊盜案件，經臺灣桃園地
    方法院以104年度易字第239號判決判處有期徒刑2月，於104
    年5月6日確定；⒊竊盜案件，經本院以104年度審簡字第840
    號判決判處有期徒刑3月（共4罪）、2月（共2罪），於104
    年8月28日確定；前揭3案件嗣經本院以105年度聲字第1315
    號裁定應執行有期徒刑1年6月確定，末於109年7月20日執行
    完畢等情，有臺灣高等法院被告前案紀錄表在卷可稽。是被
    告於有期徒刑執行完畢後，5年內故意再犯本案各該有期徒
    刑以上之罪，均已符刑法第47條第1項之累犯要件。再參酌
    前揭說明，被告上開前案所犯均與本次犯行罪質、型態相同
    ，其前案經實際入監執行，甫於109年7月20日執行完畢，旋
    於4月後即再陸續犯本案各罪，足認其對竊盜案件有特別惡
    性及對刑罰反應力薄弱，當無因加重本刑致其所受刑罰超過
    其所應負擔罪責之情，爰依刑法第47條第1項規定加重其刑
    。
　㈣原審以被告犯行事證明確，予以論罪科刑，固非無見。惟查
    ，被告本案各次所為均符合累犯之規定，且均有加重其刑之
    必要，已如前述，原審漏未審酌，已有違誤。是以，原審判
    決既有上開適用法律不當之違法，自應由本院予以撤銷改判
    。
　㈤爰以行為人之責任為基礎，審酌被告不思循正規途徑獲取財
    物，任意竊取他人財物，顯然欠缺尊重他人財產權之觀念，
    所為實有不當；次慮及被告犯後否認犯行，迄未與告訴人和
    解及賠償告訴人之損失，態度不佳，又被告除上開構成累犯
    之前案紀錄外，此前另有多次因竊盜、贓物、詐欺、傷害、
    偽造文書等案件經論罪科刑之前案紀錄，素行不佳；再參以
    被告本案竊取之手段、動機、竊得財物之數量、價值、告訴
    人因此所受之損害等犯罪情節；末衡酌被告自陳專科畢業之
    智識程度、目前從事菸酒直銷之職業、月收入約新臺幣2萬
    元、沒有須扶養之對象之家庭經濟狀況（見本院簡上字卷第
    152至153頁）等一切情狀，分別量處如附表「罪名與宣告刑
    」欄所示之刑，另綜合審酌被告各次犯行態樣大致相同，犯
    罪時間接近，該等犯行所彰顯之不法程度及對其施以矯正之
    必要性等情狀，定應執行刑如主文所示，並均諭知易科罰金
    之折算標準。
三、沒收部分
  ㈠按犯罪所得屬於犯罪行為人者，沒收之；前2項之沒收，於全
    部或一部不能沒收或不宜執行沒收時，追徵其價額。刑法第
    38條之1第1項前段、第3項分別定有明文。
　㈡查未扣案如附表編號1至5「竊得財物」欄所示之物，分別為
    被告本案竊得之物，自均屬其犯罪所得，且未實際發還被害
    人，亦未與被害人達成和解，復查無刑法第38條之2第2項過
    苛調節條款之適用情形，爰依前揭規定，均宣告沒收，並於
    全部或一部不能沒收或不宜執行沒收時，均追徵其價額。
據上論斷，應依刑事訴訟法第455條之1第1項、第3項、第369條
第1項前段、第364條、第299條第1項前段，判決如主文。
本案經檢察官黃耀賢聲請簡易判決處刑，檢察官王巧玲到庭執行
職務。
中　　華　　民　　國　　111 　年　　3 　　月　　17　　日
　　　　　　　　　刑事第三庭  審判長法  官  王筑萱
　　　　　　　　　                  法  官  馮昌偉
　　　　　　　　　                  法　官　蕭如儀
上正本證明與原本無異。
不得上訴。
                                    書記官  林書伃
中　　華　　民　　國　　111 　年　　3 　　月　　17　　日
附錄本案論罪科刑法條：
中華民國刑法第320條
意圖為自己或第三人不法之所有，而竊取他人之動產者，為竊盜
罪，處5年以下有期徒刑、拘役或50萬元以下罰金。
意圖為自己或第三人不法之利益，而竊佔他人之不動產者，依前
項之規定處斷。
前二項之未遂犯罰之。
附表：
編號 時間 地點 竊得財物 證據 罪名與宣告刑 1 民國109年11月19日14時52分許 臺北市○○區○○路00號全家便利超商鑫都門市內 店長江勝倚所管領之金門高粱酒1瓶（價值新臺幣【下同】750元） 1.被告於警詢之自白（見偵字14524號卷第7至9頁） 2.證人即告訴人江勝倚於警詢之指述（見偵字14524號卷第15至17頁） 3.監視器翻拍照片（見偵字14524號卷第23至27頁） 高德興犯竊盜罪，累犯，處拘役貳拾伍日，如易科罰金，以新臺幣壹仟元折算壹日。 2 109年12月11日13時許 同上 店長江勝倚所管領之麥卡倫威士忌1瓶（價值1,980元） 1.被告於警詢之自白（見偵字14524號卷第7至9頁） 2.證人江勝倚於警詢之指述（見偵字14524號卷第19至20頁） 3.監視器翻拍照片（見偵字14524號卷第29至35頁） 高德興犯竊盜罪，累犯，處拘役參拾伍日，如易科罰金，以新臺幣壹仟元折算壹日。 3 民國110年2月23日15時24分許 臺北市○○區○○街0段000號前 印尼籍人士MUSLIMAH YUNIAWATI所有之紅色腳踏車1台（價值800元） 1.被告於警詢之自白（見偵字13014號卷第8頁） 2.證人即告訴人MUSLIMAH YUNIAWATI於警詢之指述（見偵字13014號卷第17至18頁） 3.監視器翻拍照片（見偵字13014號卷第21至26頁） 高德興犯竊盜罪，累犯，處拘役貳拾伍日，如易科罰金，以新臺幣壹仟元折算壹日。 4 110年2月26日12時25分許 臺北市○○區○○路00號全家便利超商鑫都門市內 店長江勝倚所管領之金門高粱酒1瓶（價值750元） 1.被告於警詢之自白（見偵字13019號卷第7至9頁） 2.證人江勝倚於警詢之指述（見偵字13019號卷第17至19頁） 3.監視器翻拍照片（見偵字13019號卷第23至29頁） 高德興犯竊盜罪，累犯，處拘役貳拾伍日，如易科罰金，以新臺幣壹仟元折算壹日。 5 110年2月28日16時58分許 臺北市○○區○○街0段000號全家便利超商貴陽門市內 店長張英隼所管領之麥卡倫黃金三桶威士忌1瓶（價值990元） 1.被告於警詢之自白（見偵字13990號卷第9至12頁） 2.證人即告訴人張英隼於警詢之指述（見偵字13990號卷第17至19頁、第21至22頁） 3.監視器翻拍照片（見偵字13990號卷第27至29至35頁） 4.商品照片、價格明細（見偵字13990號卷第31、33頁） 高德興犯竊盜罪，累犯，處拘役貳拾伍日，如易科罰金，以新臺幣壹仟元折算壹日。